臺灣臺南地方法院刑事判決　　　　　　　　　　　　　九十年度易字第二四四六號
　　公　訴　人　臺灣臺南地方法院檢察署檢察官
　　被　　　告　丙○○
　　　　　（原名黃士賓）
右列被告因違反動產擔保交易法案件，經檢察官提起公訴（九十年度偵字第一一五四
六號），本院判決如左：
    主      文
丙○○動產擔保交易之債務人，意圖不法之利益，將標的物遷移，致生損害於債權人
，處拘役伍拾日，如易科罰金，以參佰元折算壹日。
    事      實
一、丙○○於民國（下同）九十年三月五日，在臺南市○○路吉泰車行，以動產擔保
    交易附條件買賣方式，向乙○○所經營之峰億機車行購買車牌號碼ＢＺＯ─１９
    ５號重型機車一輛，而為動產擔保交易之債務人。雙方約定分期付款總價金新臺
    幣（下同）五萬三千元，分十二期給付，每月一期，第一期至第六期各付款七千
    四百元，第七期至第十二期各付款五千二百元，在價金未全部付清前，標的物仍
    為出賣人乙○○即峰億機車行所有，買受人丙○○僅得依約占有使用，不得任意
    遷移或為其他處分。詎丙○○在取得標的物之後，竟意圖不法之利益，僅繳付第
    一期分期款七千四百元後，自同年四月五日起，即未再支付分期價款，迄今共積
    欠本金四萬五千六百元及利息，共六萬八千元，且嗣後將該標的物遷移不知去向
    ，致出賣人乙○○即峰億機車行追索無著受有損害。
二、案經乙○○訴請臺灣臺南地方法院檢察署檢察官偵查起訴。
    理      由
一、訊據被告丙○○固坦承於右揭時、地，有以動產擔保交易附條件買賣方式，向告
    訴人乙○○所經營之峰億機車行購買車牌號碼ＢＺＯ─１９５號重型機車一輛，
    雙方約定分期付款總價金五萬三千元，嗣僅繳付第一期分期款七千四百元後，即
    未再支付分期價款，現機車已不知去向等情不諱（見本院九十一年三月十八日訊
    問筆錄），惟辯稱：「九十年五月我朋友丁○○借去，至今都沒有還」云云。惟
    訊據證人丁○○於本院審理時證稱：確未向被告丙○○借車等語無誤（見本院九
    十一年五月八日訊問筆錄），經核與告訴代理人甲○○所陳稱：「（把車交付給
    誰？）交給丙○○」等語互核一致（見本院同日筆綠），顯見於被告於訂立本件
    動產擔保交易附條件買賣時，確由告訴代理人甲○○將上開重型機車一輛交付予
    被告丙○○無誤，益徵被告所辯：「是在牽車時他（按指證人丁○○）就借走了
    」云云，顯不值採信至明。是告訴代理人確將前揭重型機車交付予被告丙○○無
    誤，衡以證人丁○○所證稱：「（被告所購之機車，由你擔任保證人對否？）對
    ，我們之前是朋友，車子我沒借走，因我是連帶保證人，所以我才與車行和解，
    目前分六期清償了新台幣肆萬捌仟元整給車行。先前我沒有工作，有向被告借錢
    ，所以我才當被告的連帶保證人，以抵欠債，我確實沒有跟被告借機車」等語觀
    之（見本院九十一年十一月二十二日審理筆錄），足證被告確未將上開重型機車
    一輛借予證人丁○○無誤，另酌以被告自承：「關係人（按指證人丁○○）跟我
    借車沒有第三人在場」等語（見本院九十一年十一月二十二日審理筆錄），是被
    告既無法提出其他證據方法供本院調查被告確將上開重型機車借予證人丁○○乙
    情，難認被告此部分之辯解堪可採信，益徵被告並未將前揭重型機車借予證人丁○○，至屬明灼。再參以告訴代理人甲○○庭陳稱：「（有無跟丙○○解釋契約
    第三條內容？）本件是我辦理的。我有跟丙○○說，未繳清價款前，機車所有權
    仍屬車行，且不得將機車出賣、出借、移轉、質押或為其他處分。」、「（把車
    交付給誰？）交給丙○○。證人是連帶保證人，當天也有來。」等語明確（見本
    院九十一年五月八日訊問筆錄），則被告既為動產擔保交易附條件買賣之債務人
    ，且參諸被告自承僅繳納頭期款予告訴人及前開車子現已下落不明等情以觀，足
    見被告確明知在價金未全部付清前，標的物仍為告訴人所有，不得任意遷移或為
    其他處分，仍將標的物遷移而致下落不明，益徵被告主觀上顯有不法之意圖，至
    為明灼。另被告將標的物遷移，使本件告訴人難以行使其對車牌號碼ＢＺＯ─１
    ９５號重型機車一輛之權利，顯見被告上開遷移行為，確足致生損害於債權人無
    誤。綜上各情相互勾稽，本件事證明確，被告違反動產擔保交易法第三十八條之
    犯行洵堪認定，應依法論科。
二、核被告丙○○所為，係犯動產擔保交易法第三十八條之動產擔保交易之債務人，
    意圖不法之利益，將標的物遷移，致生損害於債權人之罪。爰審酌被告犯罪之動
    機、目的係貪圖不法利益、手段、所生危害非鉅、且業與告訴人達成和解賠償損
    失，有和解筆錄附卷可稽，足見其犯罪後之態度良好等一切情狀，量處如主文所
    示之刑，並諭知如易科罰金以三百元折算一日之標準，以資懲儆。
據上論斷，應依刑事訴訟法第二百九十九條第一項前段，動產擔保交易法第三十八條
，刑法第十一條前段、第四十一條第一項前段，罰金罰鍰提高標準條例第一條前段、
第二條，判決如主文。
中      華      民      國      九十一      年    十二      月    六    日
                              臺灣臺南地方法院刑事第七庭
                                  審判長  法  官  黃光進
              法  官  孫淑玉
                                          法  官  黃翰義
右正本證明與原本無異
如不服本判決應於送達後十日內向本院提出上訴狀（應附繕本）。
                                          書記官  鍾錦祥
中      華      民      國      九十一      年    十二      月    六    日
附錄法條：
動產擔保交易法第三十八條
    動產擔保交易之債務人，意圖不法之利益，將標的物遷移、出賣、出質、移轉、
    抵押或為其他處分，致生損害於債權人者，處三年以下有期徒刑、拘役或科或併
    科六千元以下之罰金
